臺灣高等法院臺南分院刑事判決　　　　　　九十一年度交上訴字第七二七號　　Ｇ
　　　上　訴　人　臺灣雲林地方法院檢察署檢察官
　　　被　　　告　甲　○　○
右上訴人因被告過失致死等案件，不服臺灣雲林地方法院九十一年度交訴字第一三號
中華民國九十一年五月十四日第一審判決（起訴案號：臺灣雲林地方法院檢察署九十
年度偵字第三五四六號），提起上訴，本院判決如左：
      主      文
上訴駁回。
甲○○緩刑貳年。
      事      實
一、甲○○從事鐵工之工作，平日以駕駛車號ＳＨ－七二一二號自用小貨車，載運其
    生財工具，駕駛小貨車為其附隨業務，為從事駕駛業務之人。於民國九十年七月
    十四日下午三時許起，甲○○在雲林縣斗六市石榴里某處，參加友人喜宴而飲用
    啤酒一、二瓶後，明知其已酒醉，注意力降低，而達不能安全駕駛動力交通工具
    之程度，竟仍於同日下午五時許，駕駛前開車號ＳＨ－七二一二號自小貨車上路
    ，由西往東方向行駛，欲前往雲林縣古坑鄉荷苞村找朋友，載運其工作所需之工
    具，而於同日下午五時二十分許，途經雲林縣古坑鄉縣一四九甲線公路
    六點八公里處時，甲○○本應注意汽車駕駛人飲用酒類後其吐氣所含酒精濃度超
    過每公升零點二五毫克以上者，不得駕車，且駕車時應注意車前狀況，隨時採取
    必要之措施，並應在遵行車道內行駛車輛，依當時天候為晴天、日間有自然光線
    、道路為直路、路面乾燥、無缺陷、視距良好等客觀環境，亦無不能注意之情事
    ，甲○○竟因酒醉駕車而打瞌睡，致疏未注意車前狀況，並偏離車道，適有高徐
    密胸前背負高瑋鴻，並推著嬰兒車，其上坐著高珮瑄，由西往東行走於上開路段
    之機車道，甲○○所駕駛之上開自小貨車車頭正前方乃撞上高徐密及其所推之嬰
    兒車，致高瑋鴻受有頭部挫傷、顱內出血等傷害，於送醫途中不治死亡；高徐密
    受有右膝挫傷血腫、腫部挫傷、右膝皮瓣撕裂傷、右腓骨骨折、左肩、上臂挫傷
    等傷害；高珮瑄則受有腦內出血及多處挫傷等傷害。甲○○於肇事後，隨即請路
    人報案，並將高徐密、高瑋鴻及高珮瑄送醫急救，在其過失致人於死及受傷之犯
    罪未被偵查犯罪機關發覺前，向前來處理之警員自首而接受裁判。並經警於同日
    下午六時二十九分許，對其施以酒精濃度測試，測得其呼氣中酒精濃度達每公升
    零點五九毫克。
二、案經高徐密、高瑋鴻之父乙○○、高珮瑄之父丙○○訴由雲林縣警察局斗南分局
    報請臺灣雲林地方法院檢察署檢察官偵查，及該署檢察官據報相驗後自動簽分偵
    查起訴。
      理      由
一、訊據被告甲○○對於其於右揭時地飲酒後，已達不能安全駕駛動力交通工具之程
    度，仍駕駛自小貨車而打瞌睡肇事，致被害人高瑋鴻死亡及告訴人高徐密、被害
    人高珮瑄受傷等事實坦承不諱，核與告訴人高徐密於警訊中指訴車禍發生之情形
    （見相驗卷第二二頁及背面），及告訴人高徐密、乙○○、丙○○指訴被害人高
    瑋鴻因本件車禍死亡、高徐密及高珮瑄因本件車禍受傷之情節相符，復有酒精濃
    度測試報告單一紙、道路交通事故調查報告表一紙及現場照片六張附卷可資佐證
    。而被害人高瑋鴻確因本件車禍受有頭部挫傷、顱內出血等傷害，而不治死亡，
    亦經檢察官督同檢驗員相驗屬實，並製有相驗屍體證明書、驗斷書及勘驗筆錄各
    一份附於相驗卷足憑；告訴人高徐密及被害人高珮瑄受有上開事實欄所載之傷害
    ，亦有診斷證明書三紙附於偵查卷可稽。按汽車駕駛人飲酒後其吐氣所含酒精成
    份超過每公升零點二五毫克以上者，不得駕車；又汽車行駛時，駕駛人應注意車
    前狀況，並隨時採取必要之安全措施；又汽車在雙向二車道行駛時，應在遵行車
    道內行駛，道路交通安全規則第一百十四條第二款、第九十四條第三項及第九十
    七條第一款分別定有明文。本件被告駕駛汽車途經肇事地點時，自應注意上述道
    路交通安全規則之規定，小心駕駛謹慎為之，且依當時晴天、日間有自然光線、
    道路為直路、路面乾燥、無缺陷、視距良好等客觀環境判斷，又非不能注意，竟
    疏未注意，仍貿然於酒後駕駛汽車，且打瞌睡而未注意車前狀況，致車輛偏離車
    道，於機車道撞及被害人，以致肇事，其有過失至為明顯。被告上開過失行為與
    被害人高瑋鴻之死亡結果、及告訴人高徐密、被害人高珮瑄之受傷結果間，均具
    有相當因果關係。本件被告過失致人於死及受傷之事證明確，此部分犯行洵堪認
    定。
二、再者，被告於肇事後，經警於當日下午六時二十九分許，施以呼氣酒精濃度測試
    ，發現其濃度高達每公升零點五九毫克，亦有酒精濃度測試單一紙在卷足憑，而
    呼氣中酒精濃度每公升零點五五毫克或血液中酒精濃度在零點一一％以上者，參
    考德國、美國之標準，肇事率為一般正常人之十倍，認為已達「不能安全駕駛」
    之標準，此有法務部於八十八年五月十日邀集交通部、行政院衛生署、內政部警
    政署、中央警察大學等單位相關人員召開之「研商訂定刑法第一百八十五條之三
    服用毒品、麻醉藥品、酒類或其他相類之物，不能安全駕駛交通工具之認定標準
    」會議結論可參；且被告於警訊、原審審理時及本審審理時均坦承因喝酒而打瞌
    睡，以致肇事（見相驗卷第九頁背面、原審卷第十七及十八頁、本審卷第二五頁
    ），顯見被告當時受飲酒之影響，其注意力已無法集中，已達不能安全駕駛動力
    交通工具之狀態甚明。是其酒醉駕車之公共危險部分事證明確，犯行亦堪認定。
三、按刑法上所謂業務，係指個人基於其社會地位繼續反覆所執行事務，其主要部分
    業務固不待論，即為完成主要業務所附隨之準備工作與輔助事務，亦包括在內（
    最高法院七十一年度台上字第一五五○號判例參照）。查本件被告肇事當時，係
    以從事綁鐵工作為其主要業務，其業務範圍包括駕駛自小貨車載運其生財工具，
    且被告於原審審理時亦供稱：「（問：當時駕小貨車做何事？）我駕小貨車載我
    工作的工具，我當時是要去找我工作的同事，因為我的工具放在同事那裡，我要
    去拿回工具，以便下午去工作使用」、「我當天確實是要去拿工具」（見原審卷
    第六五頁）等語，故足見駕駛小貨車為被告之附隨業務，則被告顯係以從事駕駛
    為其輔助業務之人，殆可認定。核被告所為，係犯刑法第一百八十五條之三之公
    共危險罪、第二百七十六條第二項之業務過失致死罪及第二百八十四條第二項前
    段之業務過失傷害罪。被告以一業務過失行為觸犯上開業務過失致死罪及業務過
    失傷害罪三個罪名，為想像競合犯，依刑法第五十五條之規定，應從重之業務過
    失致死罪處斷。又被告所犯之公共危險罪與業務過失致死罪間，犯意各別，罪名
    不同，應分論併罰之。公訴人雖未引用業務過失傷害之條文，惟於事實欄已明確
    記載告訴人高徐密及被害人高珮瑄受傷之事實，業務過失傷害部分業經起訴，本
    院自應加以裁判。復被告酒醉駕車致人受傷及死亡，就業務過失傷害罪及業務過
    失致死罪部分，應依道路交通管理處罰條例第八十六條第一項規定，加重其刑。
    惟被告於肇事後，於偵查犯罪機關尚未發覺其過失致人於死及受傷之犯罪前，即
    請路人打電話報案，此有被告於警訊時供稱：「（問：車禍發生後，你如何處置
    ？）當車禍發生後，我馬上下車，抱起一位嬰兒，並且請路人報案，然後與一位
    陌生人護送她們三人到雲林醫院就醫」（見警訊卷第九頁背面）等語可參，並向
    前往處理之警員坦承肇事，而接受裁判，此有證人即據報前往處理之警員蘇宏政
    到庭證述：「（問：被告當時人在何處？）當時我們至現場時，經我們詢問肇事
    的車主在何處，據路旁圍觀的民眾說，被告送傷者去醫院，我們則由另一位值勤
    的同事，前去醫院找被告，並將被告帶回派出所做酒精測試及製作筆錄」、「（
    問：在警訊過程中被告有無坦承肇事？）有」（見原審卷第十八及十九頁）等語
    屬實，符合自首之要件，應依刑法第六十二條前段之規定，對其業務過失致死罪
    部分減輕其刑，並依法先加後減。
四、原審以被告甲○○罪證明確，因予適用道路交通管理處罰條例第八十六條第一項
    、刑法第一百八十五條之三、第二百七十六條第二項、第二百八十四條第二項前
    段、第五十五條、第六十二條前段、第五十一條第五款、罰金罰鍰提高標準條例
    第一條前段規定，並審酌被告並無前科紀錄，品行尚良好，惟其無視政府廣為宣
    傳勿酒後開車之禁令，仍於酒醉後駕駛車輛，對交通秩序及用路人產生危害甚鉅
    ，其犯罪之動機、目的，且因酒醉關係而過失致人於死及受傷，過失及損害程度
    均不輕，及其犯後尚未與死者、傷者家屬達成民事上損害賠償之和解，暨犯後坦
    承犯行之態度等一切情狀，分別量處酒後駕車部分有期徒刑三月，業務過失致人
    於死部分有期徒刑一年，並定其應執行有期徒刑一年二月，以示懲儆。本院經核
    原判決認事用法，並無不合，量刑亦稱允當。公訴人依告訴人之刑事請求上訴狀
    ，上訴指摘原判決量刑過輕，為無理由，應予駁回。末按被告甲○○前未曾受有
    期徒刑以上刑之宣告，有臺灣高等法院被告全國前案紀錄表一份在卷足憑。兼以
    案發後已頗表悔意，復與告訴人丁○○、乙○○、丙○○於本審審理時達成和解
    ，並當庭賠償渠等新台幣五十萬元，此有本院九十一年七月十二日和解筆錄可稽
    。歷經此次偵審程序，被告當知警惕，信無再犯之虞。本院因認其所受刑之宣告
    ，以暫不執行為適當，爰併予宣告緩刑二年，以勵自新。
據上論斷，應依刑事訴訟法第三百六十八條，刑法第七十四條第一款，判決如主文。
本案經檢察官許仲瑩到庭執行職務。
中    華    民    國      九十一      年      八      月      十四      日
                                  臺灣高等法院臺南分院刑事第四庭
                                      審判長法官  楊    子    莊
                                            法官  宋    明    蒼
                                            法官  蔡    崇    義
右正本證明與原本無異。
如不服本判決，應於判決送達後十日內向本院提出上訴狀，其未敘述理由者並應於提
出上訴狀後十日內向本院補提理由書（應附繕本)。
                                      法院書記官  王    全    龍
中    華    民    國      九十一      年      八      月      二十      日
附錄本案論罪科刑法條：
刑法第一百八十五條之三：
服用毒品、麻醉藥品、酒類或其他相類之物，不能安全駕駛動力交通工具而駕駛者，
處一年以下有期徒刑、拘役或三萬元以下罰金。
刑法第二百七十六條第一項：
因過失致人於死者，處二年以下有期徒刑、拘役或二千元以下罰金。
刑法第二百八十四條第一項：
因過失傷害人者，處六月以下有期徒刑、拘役或五百元以下罰金，致重傷者，處一年
以下有期徒刑、拘役或五百元以下罰金。
